臺灣基隆地方法院小額民事判決
109年度基小字第3135號
原      告  新安東京海上產物保險股份有限公司

法定代理人  陳忠鏗  
訴訟代理人  廖建良  
            謝京燁  
被      告  蔡福全  


            雷琇涵  

上  一  人
訴訟代理人  陳志平  
            王英豪  
上列當事人間請求損害賠償事件，本院於民國109年12月22日言
詞辯論終結，判決如下：
    主  文
被告蔡福全應給付原告新臺幣(下同)3萬1,068元，及自109年11
月14日至清償日止，按年息5%計算之利息。
原告其餘之訴駁回。
訴訟費用1,000元由被告蔡福全負擔。
本判決得假執行。但被告蔡福全如於假執行程序實施前，以3萬1
,068元為原告預供擔保後，得免為假執行。
     事實及理由要領
一、本件被告蔡福全經合法通知，沒有在言詞辯論期日出庭，而
    他並沒有民事訴訟法第386條各款情形，所以本院只有在原
    告一方到場辯論之情形下作成判決。
二、原告起訴主張：原告承保訴外人范瑞文所有車號000-0000號
    自小客車(下稱系爭承保車輛)之車體險，系爭承保車輛於10
    8年8月14日8時40分許，由訴外人何明政駕駛行經基隆市○○
    區○○○路00號前停等紅燈時，因被告雷琇涵將所有車號000-0
    000號自小客車（下稱系爭車輛）違規停放在劃設有黃色實
    線之路段，占用車道，而被告蔡福全騎乘車號000-0000號普
    通重型機車（下稱系爭機車）行經該路段時，因鑽車縫未注
    意車前狀況，右側車身不慎擦撞系爭車輛左前車頭，左側車
    身再碰撞系爭承保車輛右側車身，致系爭承保車輛受損，系
    爭承保車輛經送廠以3萬1,068元估修，原告已依保險契約給
    付被保險人，爰依保險法第53條第1 項之規定取得代位求償
    權等語，故請求法院判決被告應連帶給付原告3萬1,068元，
    及自起訴狀繕本送達被告翌日起至清償日止，按年息5%計算
    之遲延利息。
三、被告蔡福全經合法通知，沒有在言詞辯論期日到庭，也沒有
    提出任何書面陳述意見。
　　被告雷琇涵抗辯：被告雷琇涵所有系爭車輛雖有違規停車，
    但停放位置並非轉角處，被告蔡福全應該有足夠的時間可以
    反應，系爭車禍的發生原因係因被告蔡福全撞擊被告雷琇涵
    系爭車輛，再撞擊系爭承保車輛，故被告雷琇涵對系爭車禍
    之發生沒有過失責任等語，故請求法院判決駁回原告之訴。
四、本院的判斷：
  ㈠按「當事人對於他造主張之事實，於言詞辯論時不爭執者，
    視同自認。但因他項陳述可認為爭執者，不在此限。當事人
    對於他造主張之事實，已於相當時期受合法之通知，而於言
    詞辯論期日不到場，亦未提出準備書狀爭執者，準用第一項
    之規定。但不到場之當事人係依公示送達通知者，不在此限
    。」民事訴法第280條第1項、3項分別定有明文。所謂視同
    自認即擬制自認之效果，乃指該等事實主張成為無證明需要
    性，即該事實乃成為不要證事實，法院應受其拘束，而應負
    主張責任之一造當事人乃無需進行舉證。根據本院主動向基
    隆市警察局調閱系爭車禍相關資料（即道路交通事故現場圖
    、道路交通事故調查報告表㈠㈡、談話紀錄表、道路交通事故
    照片黏貼紀錄表），並核對原告提出的估價單、收銀機統一
    發票、行車執照、駕駛執照及車輛維修保險賠款付承修廠同
    意書等資料（詳本院卷第15、33-37、53-107頁），而被告
    蔡福全經本院將原告起訴狀繕本送達被告蔡福全，被告蔡福
    全非經公示送達，有送達證書附卷可稽（詳本院卷第43、45
    、119、121頁），被告蔡福全卻沒有在言詞辯論期日到庭，
    也沒有提出任何書狀表示意見，依上開規定，應視同自認原
    告主張之事實，因此，可以確認原告主張於上開時、地，被
    告蔡福全騎乘系爭機車，因鑽車縫未注意車前狀況，右側車
    身不慎擦撞系爭車輛左前車頭，左側車身再碰撞系爭承保車
    輛有側車身，致系爭承保車輛受損的事實是真的。
  ㈡次按汽車在使用中加損害於他人者，駕駛人除於防止損害之
    發生，已盡相當之注意者外，應賠償被害人因此所生之損害
    ；因故意或過失，不法侵害他人之權利者，負損害賠償責任
    ；負損害賠償責任者，除法律另有規定或契約另有訂定外，
    應回復他方損害發生前之原狀，債權人並得請求支付回復原
    狀所必要之費用，以代回復原狀，民法第191條之2、民法第
    184條第1項前段、第213條第1、3 項分別定有明文。本件原
    告主張系爭承保車輛因遭被告蔡福全系爭機車碰撞致車身受
    有損害，支出修復費用共3萬1,068元，業據其提出建富汽車
    股份有限公司土城服務廠估價單及收銀機統一發票為證，核
    原告所提出估價單之，係屬該型車輛之特約大型維修保養廠
    ，是該大型保養廠所列各項目之修復所需金額，應屬客觀為
    可採，是就上開估價單所列作業內容與更換零件之費用，應
    屬合理且必要。酌以事故車輛縱經修復，其市場交易上之價
    值，仍將因曾受碰撞，車體剛性、組裝品質均可能降低，而
    普遍有所貶值，故不可能因零件以新品更換舊品，而受有不
    當得利，故材料費用不予折舊。又被保險人因保險人應負保
    險責任之損失發生時，而對於第三人有損失賠償請求權者，
    保險人得於給付賠償金額後，代位行使被保險人對於第三人
    之請求權，保險法第53條第1 項定有明文。本件原告既已依
    保險契約之約定，給付被保險人承保車輛保險金，故原告主
    張保險代位，請求被告蔡福全賠償，核屬有據，應予准許。
  ㈢又按給付無確定期限者，債務人於債權人得請求給付時，經
    其催告而未為給付，自受催告時起，負遲延責任；其經債權
    人起訴而送達訴狀，與催告有同一之效力；遲延之債務，以
    支付金錢為標的者，債權人得請求依法定利率計算之遲延利
    息；應付利息之債務，其利率未經約定，亦無法律可據者，
    週年利率為5%，民法第229條第2項、第233條第1項、第203
    條分別定有明文。查本件原告對被告蔡福全之侵權行為損害
    賠償請求權，屬無確定期限之給付，既經原告起訴而送達訴
    狀，被告蔡福全當應負遲延責任。而本件民事訴訟起訴狀繕
    本於109年11月13日送達(於109年11月3日寄存送達，依法加
    10日發生送達效力)被告，是原告請求自起訴狀繕本送達之
    翌日即109年11月14日起至清償日止，按年息5%計算之利息
    ，亦屬有據。
　㈣至原告主張被告雷琇涵所有系爭車輛在禁止停車之路段違規
    停車，對本件車禍事故之發生亦應負過失責任乙節，惟按損
    害賠償之債，以有損害之發生及有責任原因之事實，並二者
    之間，有相當因果關係為成立要件。且所謂相當因果關係，
    係指依經驗法則，綜合行為當時所存在之一切事實，為客觀
    之事後審查，認為在一般情形下，有此環境、有此行為之同
    一條件，均可發生同一之結果者，則該條件即為發生結果之
    相當條件，行為與結果即有相當之困果關係。反之，若在一
    般情形上，有此同一條件存在，而依客觀之審查，認為不必
    皆發生此結果者，則該條件與結果並不相當，不過為偶然之
    事實而已，其行為與結果間即無相當因果關係，不能僅以行
    為人就其行為有故意過失，即認該行為與損害間有相當因果
    關係。經查，被告雷琇涵所有系爭車輛雖違規停放於劃設有
    黃色實線禁止停車之路段，然系爭車輛緊臨路邊水溝蓋處停
    放，並未占用車道，並無影響被告蔡福全騎乘系爭機車行車
    之視線，亦未妨礙被告蔡福全行駛之車道，而本件事故之發
    生實係因被告蔡福全騎乘系爭機車鑽車縫，未注意車前狀況
    所致，此觀現場照片及被告蔡福全於談話紀錄表所陳自明，
    是縱被告雷琇涵系爭車輛違規停車，核與本件事故無相當因
    果關係，被告雷琇涵所辯，應認可採。故原告主張被告雷琇
    涵應負共同侵權行為連帶賠償責任，並無理由。
  ㈣綜上，原告基於共同侵權行為及保險代位之法律關係，請求
    被告蔡福全給付3萬1,068元，及自109年11月14日起至清償
    日止，按年息5%計算之利息，為有理由，應予准許。原告逾
    此範圍之請求，則屬無據，應予駁回。
五、本件事證已臻明確，兩造其餘主張、陳述及所提證據，核與
    判決結果不生影響，爰不一一論述。
六、本判決原告勝訴部分，係適用小額訴訟程序所為被告蔡福全
    敗訴之判決，依民事訴訟法第436條之20規定，應依職權宣
    告假執行，併依職權宣告被告如預供相當之擔保金額後，得
    免為假執行。
七、據上論結，本件原告之訴為一部有理由，一部無理由，依民
    事訴訟法第436條之20、第436條之23、第436條第2項、第85
    第1項、第78條及第392條第2項，判決如主文。 
中　　華　　民　　國　　109 　年　　12　　月　　31　　日
          　　　　基隆簡易庭法　官　林淑鳳
以上正本係照原本作成。
對於本件判決如有不服，應於收受送達後20日內向本院提出上訴
書狀，上訴於本院合議庭，並按他造當事人之人數附具繕本。
當事人之上訴，非以判決違背法令為理由不得為之，上訴狀應記
載上訴理由，表明下列各款事項：
㈠原判決所違背之法令及其具體內容。
㈡依訴訟資料可認為原判決有違背法令之具體事實。
如委任律師提起上訴者，應一併繳納上訴審裁判費。
中　　華　　民　　國　　109 　年　　12　　月　　31　　日
                            書記官　陳櫻姿